臺灣高等法院刑事裁定
111年度毒抗字第249號
抗  告  人  
即  被  告  楊竣宇





上列抗告人即被告因違反毒品危害防制條例案件，不服臺灣臺北
地方法院中華民國111年2月21日111年度毒聲字第102號裁定（聲
請案號：臺灣臺北地方檢察署110年度毒偵字第3707號、111年度
聲觀字第969號），提起抗告，本院裁定如下：
    主  文
抗告駁回。                                             
    理  由
一、原裁定意旨略以：抗告人即被告甲○○於偵查中坦承施用甲基
    安非他命之犯行，且有濫用藥物檢驗報告在卷可參，足認被
    告施用第二級毒品犯行，事證明確，被告未曾因施用毒品經
    法院裁定送勒戒處所觀察、勒戒，爰依毒品危害防制條例第
    20條第1項、觀察勒戒處分執行條例第3條第1項之規定，裁
    定將被告送勒戒處所觀察、勒戒。
二、抗告意旨略以：被告另因販賣毒品案件羈押中，且該案現由
    法院審理中，日後發監執行之監所中設有戒毒班可供戒除毒
    癮，其戒斷成效與觀察、勒戒有相同功效，請求撤銷原裁定
    ，為被告最有利之裁定。
三、按犯毒品危害防制條例第10條之罪者，檢察官應聲請法院裁
    定，或少年法院（地方法院少年法庭）應先裁定，令被告或
    少年入勒戒處所觀察、勒戒，其期間不得逾2月；第20條第1
    項及第23條第2項之程序，於檢察官先依刑事訴訟法第253條
    之1第1項、第253條之2之規定，為附命完成戒癮治療之緩起
    訴處分時，或於少年法院（地方法院少年法庭）認以依少年
    事件處理法程序處理為適當時，不適用之，毒品危害防制條
    例第20條第1項、第24條第1項分別定有明文。
四、經查：
（一）被告於民國110年10月28日11時許，在臺北市萬華區西寧
      南路居所（地址詳卷）施用第二級毒品甲基安非他命之犯
      行，業據其在檢察官訊問時坦承不諱，且被告為警查獲後
      所採集之尿液，經送台灣尖端先進生技醫藥股份有限公司
      以EIA酵素免疫分析法初步檢驗，再以GC/MS氣相層析質譜
      儀法確認檢驗結果，確呈安非他命、甲基安非他命陽性反
      應等情，有臺北市政府警察局偵辦毒品案件尿液檢體委驗
      單、前揭公司於110年11月12日出具之濫用藥物檢驗報告
      等件可憑，顯見被告於前揭時、地施用第二級毒品之行為
      甚明。
（二）本件被告前未曾因施用毒品案件，經法院裁定送勒戒處所
      施以觀察、勒戒，有本院被告前案紀錄表可參，是依毒品
      危害防制條例第20條第1項、第24條之規定，可由檢察官
      審酌個案情形，視被告是否適合觀察、勒戒，或給予附命
      完成戒癮治療緩起訴處分之機會。而檢察官究採行向法院
      聲請觀察、勒戒之處遇措施，抑或為附命完成戒癮治療之
      緩起訴處分，要屬檢察官之裁量權，倘檢察官係聲請法院
      裁定觀察、勒戒，法院就該聲請，除檢察官有違法或濫用
      其裁量權之情事得以撤銷外，僅得依法裁定送勒戒處所觀
      察、勒戒，尚無自行以附命完成戒癮治療之緩起訴處分等
      其他方式替代之權。從而，原審依檢察官之聲請裁定令被
      告入勒戒處所觀察、勒戒，於法並無不合或不當，應予維
      持。
（三）毒品危害防制條例所規定之觀察、勒戒處分，其立法意旨
      在幫助施用毒品者戒除毒癮，該處分之性質非為懲戒行為
      人，而係為消滅行為人再次施用毒品之危險性，目的在戒
      除行為人施用毒品之身癮及心癮措施。被告所指之監所戒
      毒班課程與觀察、勒戒不同，觀察、勒戒係針對行為人將
      來之危險所為預防、矯治措施之保安處分，以達教化與治
      療之目的，可謂刑罰之補充制度，兼具刑罰不可替代之教
      化治療作用，而監所辦理之戒毒班並無取代觀察、勒戒之
      功能。是抗告意旨以其日後入監執行參加戒毒班即能戒除
      毒癮，效果等同於觀察、勒戒之處遇，而無施以觀察、勒
      戒之必要，並無可採。
（四）綜上，原審認被告施用第二級毒品之事證明確，因而依檢
      察官之聲請，裁定令被告入勒戒處所觀察、勒戒，核其認
      事用法，並無違誤。被告提起本件抗告，指摘原裁定不當
      ，為無理由，應予駁回。
據上論斷，依刑事訴訟法第412條，裁定如主文。 　　　
中　　華　　民　　國　　111 　年　　3 　　月　　31　　日
                  刑事第二十五庭審判長法  官 邱滋杉
                                      法  官 黃翰義
                                      法  官 邱瓊瑩
以上正本證明與原本無異。
不得再抗告。
                                      書記官 桑子樑
中　　華　　民　　國　　111 　年　　3 　　月　　31　　日